【裁判字號】    96,勞訴,66
【裁判日期】    970314
【裁判案由】    給付資遣費
【裁判全文】
臺灣臺北地方法院民事判決              96年度勞訴字第66號
原      告  丁○○
                        15
            己○○
                        樓
            丙○○
            戊○○
            庚○○
            甲○○
共      同
訴訟代理人  粘舜權律師
            吳茂榕律師
被      告  遠傳電信股份有限公司
法定代理人  乙○○
訴訟代理人  王敬堯律師
上列當事人間請求給付資遣費事件，本院於民國97年2 月29日言
詞辯論終結，判決如下：
    主      文
被告應給付原告戊○○新臺幣貳拾萬柒仟貳佰拾貳元，及自
民國九十六年三月九日起至清償日止，按年息百分之五計算之利
息。
被告應給付原告庚○○新臺幣捌萬貳仟伍佰陸拾捌元，及自民國
九十六年三月九日起至清償日止，按年息百分之五計算之利息。
被告應給付原告甲○○新臺幣陸萬捌仟陸佰貳拾捌元，及自民國
九十六年三月九日起至清償日止，按年息百分之五計算之利息。
被告應給付原告丁○○新臺幣壹拾壹萬仟陸佰貳拾壹元，及自
民國九十六年三月九日起至清償日止，按年息百分之五計算之利
息。
被告應給付原告丙○○新臺幣拾肆萬捌仟肆佰伍拾貳元及自民
國九十六年三月九日起至清償日止，按年息百分之五計算之利息
。
原告其餘之訴駁回。
訴訟費用由原告戊○○、庚○○、甲○○、丁○○、丙○○、己○○各負擔千分之七十六、千分之五十一、千分之四十八、千分
六十六、千分之八十三、千分之一百五十六，餘由被告負擔。
本判決第一項於原告戊○○以新臺幣捌萬元供擔保後，得假執行
；被告如以新臺幣貳拾萬元為原告戊○○預供擔保，得免為假
執行。
本判決第二項於原告庚○○以新臺幣貳萬捌仟元供擔保後，得假
執行；被告如以新臺幣捌萬元為原告庚○○預供擔保，得免為假
執行。
本判決第三項於原告甲○○以新臺幣貳萬仟元供擔保後，得假
執行；被告如以新臺幣陸萬捌仟元為原告甲○○預供擔保，得免
為假執行。
本判決第四項於原告丁○○以新臺幣萬捌仟元供擔保後，得假
執行；被告如以新臺幣壹拾壹萬元為原告丁○○預供擔保，得免
為假執行。
本判決第五項於原告丙○○以新臺幣壹拾壹萬柒仟元供擔保後，
得假執行；被告如以新臺幣拾肆萬元為原告丙○○預供擔保，
得免為假執行。
原告其餘假執行之聲請駁回。
    事實及理由
一、原告主張原告丁○○、己○○、丙○○、戊○○分別自民國
    92年5 月5 日、91年9 月9 日、88年4 月6 日、90年1 月2
    日起，受僱於訴外人和信電信股份有限公司，迄93年1 月1
    日被告併購和信電信股份有限公司後，為被告所繼續留用；
    另原告庚○○、甲○○則分別自93年2 月9 日、93年3 月15
    日起受僱於被告。原告任職被告公司期間，均擔任客服專員
    ，每日盡忠職守不敢怠慢，詎被告於95年11月29日，突以原
    告接聽客戶電話未及5 秒即掛斷電話（下稱短電話）之頻率
    過高為由，無預警解僱原告。惟造成短電話之原因，或為系
    統問題，或為電信訊號收訊問題，或係客戶自行掛斷電話，
    被告僅以其自行統計之報表，指摘原告短電話頻率過高，卻
    無證據證明原告擅自掛斷客戶電話，且未查證短電話數據偏
    高之原因，即謂原告違反工作規則，影響被告公司聲譽，因
    而未經預告逕行解僱原告，其解僱並不合法，且係違反勞動
    契約情節重大，構成勞動基準法第14條第1 項第6 款事由，
    原告戊○○、己○○、庚○○、甲○○、丁○○遂於95年11
    月30日、原告丙○○亦於同年12月1 日，分別以存證信函依
    勞動基準法第14條第1 項第6 款規定，對被告表示終止兩造
    間勞動契約。原告自得依勞動基準法第14條第1 項第6 款、
    第3 項，第17條，第16條第1 項、第2 款、第3 款、第3 項
    規定，請求被告給付資遣費及預告工資。又依兩造所簽訂之
    聘僱合約第3 條第1 項約定，被告每年將依工作規則發2 個
    月之年度平均本薪給全年無過失之員工，作為年終獎金。詎
    被告意圖規避發給年終獎金及紅利獎金，而以上述粗糙手法
    解僱原告，違反勞動契約及勞工法令，致損害原告權益至鉅
    ，既經原告以勞動基準法第14條第6 款終止兩造間勞動契約
    ，被告即應依約給付2 個月年度平均本薪之年終獎金予原告
    。原告之預告工資、資遣費及年終獎金之計算方式，詳如附
    件1 所示。由於被告經原告請求，迄不給付上開資遣費、預
    告期間工資及年終獎金，為此提起本訴，聲明請求被告分別
    給付原告丁○○新臺幣（下同）222,305 元、原告己○○25
    6,731 元、原告丙○○485,113 元、原告戊○○363,397 元
    、原告庚○○166,511 元、原告甲○○147,755 元，並均加
    付自起訴狀繕本送達翌日起至清償日止，按年息5%計算之利
    息；原告並願供擔保，請准宣告假執行等情。
二、被告辯稱被告之客服員係第一線與客戶接觸服務人員，當客
    戶打進被告公司客服專線，客服人員應立即有禮貌、親切服
    務客戶，以被告服務客戶立場，希望每通電話均有效率，於
    短時間內將客戶難題解決，再立即轉接下通電話，如通話時
    間過長，表示客服人員可能對於被告產品不瞭解，無法滿足
    客戶需求，且該客服人員服務客戶之人數減少，將轉而加重
    其他客服人員負擔，甚至造成被告須加聘客服人員而增加固
    定成本之支出。因此，為滿足客戶需求及控制公司成本，曾
    訂定客服人員獎勵標準，以當月客服人員、客服小組平均每
    通電話各在3 分15秒、2 分45秒範圍內，即發放1,000 元獎
    金。詎原告為圖得此項獎金，竟以短電話方式，縮短平均通
    話時間。原告己○○更利用自己家中電話及其姐電話，於95
    年7 月5 日起至同年11月4 日期間，撥打被告客服專線各3,
    019 通、3,481 通，甚至冒用其所服務之VIP 客戶門號以製
    造短電話。另原告丁○○於受僱和信電信股份有限公司前，
    曾受僱於被告，亦因短電話原因遭被告解僱，其事後再次任
    職被告公司，仍製造短電話，更屬累犯。依被告公司訂頒之
    員工行為規範1-1 「不得為私人利益而使用公司資產」、1-
    2 「未經公司授權，不得使用屬於公司之資訊、財產及資產
    」規定；及工作規則6.6 「員工有下列情形之一，經查證屬
    實，得逕予解僱，且不發給資遣費」、第6.6.9 「從事與公
    司利益衝突之工作或行為，情節重大者」、6.6.11「盜用公
    司印信或偽造不實工作紀錄、文件或單據，意圖不法利益者
    」規定，暨被告之員工保密承諾書第3 條第1 項「不得為與
    受僱人依僱傭契約所應正當執行之職務無關之利用任何機密
    資訊」規定，原告製造短電話，顯有違反上述工作規則，符
    合勞動基準法第12條第1 項第4 款規定，被告自得逕行終止
    原告之勞動契約，無傭發給資遣費、預告工資及年終獎金。
    原告請求被告給付資遣費、預告工資及年終獎金，並無理由
    。又縱認原告得請求資遣費，亦因原告均於94年7 月1 日選
    擇適用勞工退休金條例新制，僅能請求按適用新制後年資計
    算之資遣費，原告將新制與舊制加總之資遣費計算方式，亦
    有錯誤，應以附件2 所載計算式及金額為準等語。爰聲明請
    求駁回原告之訴，如受不利判決，並願供擔保請准免為假執
    行。
三、兩造不爭執之事實：
  (一)原告丁○○、己○○、丙○○、戊○○分別自92年5 月5 日
    、91年9 月9 日、88年4 月6 日、90年1 月2 日起，受僱於
    和信電信股份有限公司，迄93年1 月1 日被告併購和信電信
    股份有限公司後，經被告繼續留用；原告庚○○、甲○○則
    分別自93年2 月9 日、93年3 月15日起受僱於被告。
  (二)原告均於94年7 月1 日起，選擇適用勞工退休金條例新制。
  (三)原告任職被告公司期間，均擔任客服專員。
  (四)被告於95年11月29日，以原告短電話頻率過高，違反工作規
    則，符合勞動基準法第12條第1 項第4 款規定為由，無預警
    解僱原告，未給付原告資遣費、預告工資及年終獎金。
  (五)原告戊○○、己○○、庚○○、甲○○、丁○○遂於95年11
    月30日、原告丙○○亦於同年12月1 日，分別以存證信函依
    勞動基準法第14條第1 項第6 款規定，對被告表示終止兩造
    間勞動契約。
  (六)原告己○○利用自己家中電話及其姐電話，於95年7 月5 日
    起至同年11月4 日期間，撥打被告客服專線各3,019 通、3,
    481 通，並以其所服務之VIP 客戶門號撥打被告VIP 專線。
  (七)被告公司員工行為規範1-1 、1-2 分別規定「不得為私人利
    益而使用公司資產」、「未經公司授權，不得使用屬於公司
    之資訊、財產及資產」；工作規則6.6 、第6.6.9 、6.6.11
    分別規定「員工有下列情形之一，經查證屬實，得逕予解僱
    ，且不發給資遣費」、「從事與公司利益衝突之工作或行為
    ，情節重大者」「盜用公司印信或偽造不實工作紀錄、文件
    或單據，意圖不法利益者」；被告之員工保密承諾書第3 條
    第1 項規定「不得為與受僱人依僱傭契約所應正當執行之職
    務無關之利用任何機密資訊」。
四、本件爭點：
  (一)原告於任職被告期間有無製造短電話？
  (二)原告己○○任職被告期間，有無盜用被告VIP 客戶門號撥打
    被告VIP 專線？
  (三)被告以原告製造短電話為由，不經預告終止原告之勞動契約
    ，是否合於勞動基準法第12條第1項第4款之規定？
  (四)被告以原告己○○利用自己家中電話及其姐電話，於95年7
    月5 日起至同年11月4 日期間，撥打被告客服專線各3,019
    通、3, 481通，並盜用被告VIP 客戶門號撥打被告VIP 專線
    為由，終止其勞動契約，是否合於勞動基準法第12條第1 項
    第4 款之規定？
  (五)原告對被告表示終止勞動契約，是否合於勞動基準法第14條
    第1項第6款規定？
  (六)原告可否請求被告給付資遣費？如能請求，其金額為何？
  (七)原告能否請求被告給付預告期間工資？
  (八)原告能否請求被告給付95年度年終獎金？
五、經查：
  (一)關於前述爭點(一)部分：
    被告辯稱原告任職期間製造短電話，經統計95年8 、9 、10
    月份之短電話比例，原告丙○○為46% 、50% 、48% ；原告
    戊○○為46% 、54% 、50% ；原告己○○為37% 、44% 、39
    % ；原告甲○○為29% 、35% 、35% ；原告庚○○為27 %、
    28% 、32% ；原告丁○○為6%、10% 、11% 等情，業據其提
    出統計表及原告值機紀錄等件為證。原告雖稱造成短電話原
    因非僅一端，諸如電話進線後出現死寂聲或因通訊不佳無法
    溝通及聽到系統IVR 語音撥報等情況發生時，客服端必須直
    接切斷該線並持續服務下一通電話；或外籍人士聽到客服人
    員報中文接起認為打錯即主動掛電話；或客服中心滿線，客
    戶不耐等候未等到客服人員接聽即自行掛斷電話；或特殊用
    戶撥進免費專線客戶端主動掛斷；或因客服中心語音系統時
    常當機或維護造成無法正常進線未接聽電話即掛斷等情云云
    。惟查，依被告所提出之統計表，原告甲○○、丁○○、丙○○於95年10月份所接電話，由受話端掛斷電話比例各高達
    63% 、48% 、56% ；又被告除計算每通電話是否於5 秒內掛
    斷外，併分析同一客戶是否於幾秒內再進線客服中心，而95
    年10月份，原告丁○○、甲○○、戊○○、丙○○、庚○○
    、己○○接話短於5 秒之電話量各為315 、718 、1357、80
    、912 、459 通，其服務之客戶被掛斷電話後再來電之電話
    量各為85、250 、624 、16、444 、53通，此均有被告提出
    之統計表及電腦畫面列印資料在卷可佐。以上述原告掛斷客
    戶電話及客戶再次進線之電話量甚巨之情，如謂係因原告前
    詞所指之事由所致，實難置信。況被告之客服電話設備如有
    原告所指造成斷線之情由，顯係設備異常，原告身為客服專
    員對於所操作之設備嚴重異常，理當隨時向被告反應，惟亦
    未見原告於本件訴訟中有何主張已向被告反應設備異常等情
    事，可見原告上詞所陳並不足採。被告辯稱原告於任職期間
    有製造短電話情形，應可採信。
  (二)關於前述爭點(二)部分：
    就被告指稱原告己○○盜用被告VIP 客戶門號撥打被告VIP
    客服專線一節，原告己○○雖陳稱係為測試客服人員之臨場
    反應增進更好服務品質，由原VIP 主任授意所進行之抽測任
    務，而撥打被告IVR 語音進入接聽時，係硬性規定需輸入門
    號，其撥打之門號均為隨機輸入並無洩漏客戶資料傷害客戶
    權益等語。惟查，原告己○○於95年7 月5 日起至同年11月
    4 日期間，利用自己家中電話及其姐電話，撥打被告客服專
    線各3,019 通、3,481 通，已如前述。以其在此4 個月期間
    內撥打客服電話量合計6,500 通，平均每日均逾54通之通話
    量，如謂係為測試客服人員臨場反應，實屬誇張，顯不足採
    。而被告之VIP 客服專線既需輸入VIP 客戶門號始能進入接
    聽，即非原告己○○隨意輸入任何電話號碼即得撥入該專線
    ，堪信原告己○○係利用其服務VIP 客戶之機會，獲取VI P
    客戶之特定門號，再以該門號撥打被告之VIP 客服專線；又
    原告己○○既稱係隨機輸入，亦未證明已獲得各VIP 客戶之
    同意使用其門號，則被告指稱原告己○○有盜用被告VIP 客
    戶門號撥打被告VIP 客服專線等情，應堪採信。
  (三)關於前述爭點(三)部分：
  1.被告所訂之員工行為規範1-1 、1-2 ，工作規則6.6 、第6.
    6.9 、6.6.11，及員工保密承諾書第3 條第1 項，固有「不
    得為私人利益而使用公司資產」、「未經公司授權，不得使
    用屬於公司之資訊、財產及資產」、「員工有下列情形之一
    ，經查證屬實，得逕予解僱，且不發給資遣費．．．從事與
    公司利益衝突之工作或行為，情節重大者；盜用公司印信或
    偽造不實工作紀錄、文件或單據，意圖不法利益者」、「不
    得為與受僱人依僱傭契約所應正當執行之職務無關之利用任
    何機密資訊」等規定；而原告亦各有如上所述之製造短電話
    情事。惟雇主為維護企業內部秩序，對不遵守公司紀律之勞
    工，固得加以申誡、警告、記過、解僱等各種懲戒處分，但
    因其中解僱之效果最為嚴重，雇主為懲戒解僱之處分，受懲
    戒解僱之勞工將因此而喪失其工作，因此在可期待的範圍內
    ，雇主應負有捨解僱而採用對勞工權益影響較輕處分之義務
    ，如此始符合憲法保障工作權之價值判斷。亦即懲戒解僱應
    為雇主最後、無法迴避、不得已的手段，即所謂「解雇的最
    後手段性」，亦即雇主在為懲戒解雇處分時，必須符合「懲
    戒相當原則」。是在解釋被告所訂上述有關解僱之工作規則
    及勞動基準法第12條第1 項第4 款「違反勞動契約或工作規
    則，情節重大」之懲戒解僱規定時，應採取較為嚴格的解釋
    。
  2.原告所為前述短電話行為，雖有造成被告商譽受負面評價，
    或使被告誤為增聘客服人員之虞，惟該行為究屬消極不接聽
    客戶電話而已，與上開規定所稱「為私人利益使用公司資產
    」、「未經公司授權，使用屬於公司之資訊、財產及資產」
    、「從事與公司利益衝突之工作或行為，情節重大者」、「
    盜用公司印信或偽造不實工作紀錄、文件或單據，意圖不法
    利益者」、「為與受僱人依僱傭契約所應正當執行之職務無
    關之利用任何機密資訊」等情均屬有間。反之，以被告提出
    之工作規則所載比對，原告短電話之行為，應更符合被告工
    作規則第6.5.4 「無正當理由，擅自變更標準作業程序，致
    使公司蒙受重大損失」之規定，而此項規定之效果，依第6.
    5 之規定，係「予以記大過並扣發1 個月年終獎金。
  3.據此以觀，被告以原告之短電話行為，係違反工作規則情節
    重大，逕予解僱，本有違反自訂之工作規則。況被告陳稱在
    95年8 月1 日起即發現原告有製造短電話情形，則被告非不
    能於當月或次月立即對原告施予較輕處分敦促被告改善；再
    依被告所自陳其在95年11月間調查員工短電話情形後，原告
    之短電話比例即驟然下降，並提出該比例統計表為證等情，
    可見被告顯有能力採取解僱以外之方式，警惕原告製造短電
    話之行為，且甚具良效。乃被告捨此不為，坐待原告短電話
    情形累計嚴重後，再逕予解僱，顯未顧及解僱之最後手段性
    ，且於誠信原則亦有違悖。是應認被告以原告製造短電話為
    由解僱原告，與勞動基準法第12條第1 項第4 款規定尚有未
    合，並不生終止勞動契約之效力。
  (四)關於前述爭點(四)部分：
    原告己○○有利用自己家中電話及其姐電話，於95年7 月5
    日起至同年11月4 日期間，撥打被告客服專線各3,019 通、
    3, 481通，並盜用被告VIP 客戶門號撥打被告VIP 專線等事
    實，已如前述。而其為諸此行為，顯係利用詐偽手法，不當
    占用被告客服電話線路，阻擋被告解決客戶問題之措施，於
    前述被告之員工保密承諾書第3 條第1 項「不得為與受僱人
    依僱傭契約所應正當執行之職務無關之利用任何機密資訊」
    規定亦顯有違悖，核其情節已嚴重破壞被告之信任，自難期
    待被告容忍而繼續勞動契約關係。被告因而於95年11月29日
    逕行解僱原告己○○，應認已符合勞動基準法第12條第1 項
    第4 款之規定而屬有效。
  (五)關於前述爭點(五)部分：
  1.按雇主違反勞動契約或勞工法令，致有損害勞工權益之虞者
    ，勞工得不經預告終止契約，勞動基準法第14條第1 項第6
    款定有明文，其旨乃因勞動契約為繼續性契約，相較於一次
    性給付契約而言，更重視雙方間之信任，倘任何一方片面破
    壞契約而使信任關係發生破綻達一定程度，法律即賦予另一
    方有終止契約之權限。
  2.被告於95年11月29日逕以原告丁○○、丙○○、戊○○、庚○○、甲○○製造短電話比例過高為由，片面終止渠等勞動
    契約，並不合於勞動基準法第12條第1 項第4 款規定，應認
    有違勞動契約之約定，且有損上述原告之勞動契約上權益，
    則原告戊○○、庚○○、甲○○、丁○○於95年11月30日、
    原告丙○○於同年12月1 日，分別以存證信函依勞動基準法
    第14條第1 項第6 款規定，對被告表示終止兩造間勞動契約
    ，應認為合法。
  3.至於原告己○○既經被告於95年11月29日逕行合法解僱，此
    後兩造間即無勞動契約關係，原告己○○於95年11月30日再
    對被告終止其勞動契約，即不生效力。
  (六)關於前述爭點(六)部分：
  1.按「雇主依前條終止勞動契約者，應依左列規定發給勞工資
    遣費：一、在同一雇主之事業單位繼續工作，每滿一年發給
    相當於一個月平均工資之資遣費。二、依前款計算之剩餘月
    數，或工作未滿一年者，以比例計給之。未滿一月者以一個
    月計」，勞動基準法第17條定有明文。而依勞動基準法第14
    條第1 項第6 款規定終止契約者，依同條第4 項亦有準用同
    法第17條之規定；又「本條例施行前已適用勞動基準法之勞
    工，於本條例施行後，仍服務於同一事業單位而選擇適用本
    條例之退休金制度者，其適用本條例前之工作年資，應予保
    留。前項保留之工作年資，於勞動契約依勞動基準法．．．
    第十四條．．．規定終止時，雇主應依各法規定，以契約終
    止時之平均工資，計給該保留年資之資遣費或退休金，並於
    終止勞動契約後三十日內發給。」、「勞工適用本條例之退
    休金制度者，適用本條例後之工作年資，於勞動契約依勞動
    基準法．．．第十四條．．．規定終止時，其資遣費由雇主
    按其工作年資，每滿一年發給二分之一個月之平均工資，未
    滿一年者，以比例計給；最高以發給六個月平均工資為限，
    不適用勞動基準法第十七條之規定」，94年7 月1 日生效之
    勞工退休金條例第11條第1 項、第2 項及第12條第1 項亦有
    明定。本件原告戊○○、庚○○、甲○○、丁○○、丙○○
    依勞動基準法第14條第1 項第6 款規定，對被告表示終止兩
    造間勞動契約，應認合法，既如前述，則渠等自得請求被告
    按上開規定給付資遣費。至於原告己○○既經被告以勞動基
    準法第第12條第1 項第4 款規定合法終止勞動契約，即不能
    請求被告給付資遣費。
  2.原告戊○○、庚○○、甲○○、丁○○、丙○○均自94年7
    月1 日起，選擇適用勞工退休金條例新制，已如前述。則其
    資遣費之計算，自應分就其適用勞工退休金條例新制前之保
    留年資，按勞動基準法第17條規定，就其適用勞工退休金條
    例新制後之年資，按勞工退休金條例第12條第1 項規定，加
    總計算。被告辯稱原告僅能請求按適用新制後年資計算之資
    遣費云云，尚有誤會。
  3.依上說明，原告戊○○、庚○○、甲○○、丁○○、丙○○
    得請求之資遣費金額分述如下：
    (1)各原告之平均工資，依勞動基準法第2 條第4 款規定，應
      以原告終止勞動契約當日前6 個月內所得工資總額除以該
      期間之總日數所得之金額。又原告雖主張應將其所支領獎
      金及福利會給付等給與計入平均工資範圍，惟為被告所否
      認，而原告就此部分給與並無舉證證明係屬經常性給付及
      具有勞務對價之性質，自不應將之計入平均工資。再被告
      雖辯稱原告之平均工資，應扣除被告代扣之健保費、勞保
      費、福利金、輪班津貼、K 班津貼、免稅加班費、假日出
      勤費等項，惟查上開健保費、勞保費、福利金部分，雖因
      被告代為扣繳而未給付原告，但被告究係自原告之薪資內
      代為扣繳上開款項，該扣繳之金額，本應屬原告之薪資，
      自不因被告代為扣繳未為給付而喪失其工資之性質；而被
      告就前揭輪班津貼、K 班津貼、免稅加班費、假日出勤費
      部分，亦未證明其非屬勞務對價或非屬經常性給付，則被
      告辯稱上述各項給付應自原告之平均工資中扣除，亦不足
      取，合先敘明。
    (2)原告戊○○部分：
      平均工資：95年6 至11月工資依序各為：42,433元（總
        額44,433元- 其他獎金1,000 元- 福利會給付1,000 元
        ）、43 ,400 元（總額44,400元- 其他獎金1,000 元）
        、48 ,766 元（總額49,666元- 其他獎金400 元- 福利
        會給付500 元）、45,999元（總額46,199元- 其他獎金
        200 元）、47,719元（總額51,819元- 福利會給付1,00
        0 元- 其他獎金3,100 元）、44,887元（總額46,187元
        - 其他獎金1,300 元），合計273,204 元。則其平均工
        資為45,534元。
      適用勞工退休金條例新制前之年資：90年1 月2 日起至
        94 年6月30日止，計4 年6 個月。
      適用勞工退休金條例新制後之年資：94年7 月1 日起至
        95年11月30日止，計1年5個月。
      資遣費金額：237,232 元（45,534*4.5+45,534*1.42/2
        =237,232）。
    (3)原告庚○○部分：
      平均工資：95年6 至11月工資依序各為：38,431元、36
        ,700 元 （總額39,500元- 其他獎金1,300 元- 福利會
        給付1,500 元）、37,781元（總額37,881元- 其他獎金
        100 元）、42,344元（總額43,644元- 其他獎金1,300
        元）、39,052元、42,013元（總額43,313元- 其他獎金
        300 元- 福利會給付1,000 元），合計236,321 元。其
        平均工資為39,387元。
      適用勞工退休金條例新制前之年資：93年2 月9 日起至
        94年6 月30日止，計1 年5 個月。
      適用勞工退休金條例新制後之年資：94年7 月1 日起至
        95年11月30日止，計1年5個月。
      資遣費金額：83,894元（39,387*1.42+39,387*1.42/2=
        83,894）。
    (4)原告甲○○部分：
      平均工資：95年6 至11月工資依序各為：35,998元（總
        額38,998元- 其他獎金1,500 元- 福利會給付1,500元
        ）、28,700元（總額28,800元- 其他獎金100 元）、31
        ,900 元 （總額32,000元- 其他獎金100 元）、40,339
        元（總額40,439元- 其他獎金100 元）、37,280元（總
        額38,280元- 福利會給付1,000 元）、37,018元（總額
        37,318元- 其他獎金300 元），合計211,235元。則其
        平均工資為35,206元。
      適用勞工退休金條例新制前之年資：93年3 月15日起至
        94年6 月30日止，計1 年4 個月。
      適用勞工退休金條例新制後之年資：94年7 月1 日起至
        95年11月30日止，計1年5個月。
      資遣費金額：71,820元（35,206*1.33+35,206*1.42/2=
        71,820）。
    (5)原告丁○○部分：
      平均工資：95年6 至11月工資依序各為：40,500元（總
        額42,700元- 其他獎金1,200 元- 福利會給付1,000 元
        ）、33,000元、36,200元（總額36,800元- 其他獎金10
        0 元- 福利會給付500 元）、45,426元、39,980元（總
        額42,080元- 福利會給付1,000 元- 其他獎金1,100 元
        ）、41,603元（總額41,703元- 其他獎金100 元），合
        計236,709 元。則其平均工資為39,452元。
      適用勞工退休金條例新制前之年資：92年5 月5 日起至
        94 年6月30日止，計2年2個月。
      適用勞工退休金條例新制後之年資：94年7 月1 日起至
        95年11月30日止，計1年5個月。
      資遣費金額：113,621元（39,452*2.17+39,452*1.42/2
        =113,621）。
    (6)原告丙○○部分：
      平均工資：95年6 至11月工資（由於兩造均未提出原告
        丙○○之薪資證明，依兩造之辯論意旨均係以丙○○之
        薪資帳戶實際入帳金額據為計算基準，則丙○○之平均
        工資，應參照前開說明，認以兩造所陳明之實際入帳金
        額為準，減去被告所辯為原告不爭執之福利會給付金額
        。至於被告陳稱應扣除津貼、出勤費等項，並不足採，
        業經敘明在前）依序各為：51,421元（實際入帳金額52
        ,421 元-福利會給付1,000 元）、43,993元、46,939元
        、54,520元、51,491元（實際入帳金額52,491元- 福利
        會給付1,000 元）、52,025元（實際入帳金額52,525元
        - 福利會給付500 元），合計300,389 元。則其平均工
        資為50,065元。
      適用勞工退休金條例新制前之年資：88年4 月6 日起至
        94年6 月30日止，計6年3個月。
      適用勞工退休金條例新制後之年資：94年7 月1 日起至
        95年12月1日止，計1年5個月。
      資遣費金額：348,452 元（50,065*6.25+50,065*1.42/
        2 = 348,452）。
  (七)關於前述爭點(七)部分：
    按雇主應給付勞工預告期間之工資者，以雇主依勞動基準法
    第11條或第13條但書規定終止勞動契約而未依勞動基準法第
    16條第1 項各款所規定期間前預告之者為限，此觀勞動基準
    法第16條第3 項之規定自明。原告戊○○、庚○○、甲○○
    、丁○○、丙○○之勞動契約既經渠等所終止，原告己○○
    之勞動契約亦係被告依勞動基準法第12條第1 項第4 款規定
    所終止，則依上開說明，原告自無從請求被告給付預告期間
    工資。
  (八)關於前述爭點(八)部分：
    依被告所提出為原告不爭執真正之被告公司工作規則第3.2
    「員工服務滿一年且無過失者，將發給二個月年度平均本薪
    之年終獎金．．．惟受僱人須於該年12月31日仍在職方得領
    取」之規定，可知原告得請求被告發給年終獎金者，以原告
    於該年度12月31日仍在職為前提。惟查原告戊○○、庚○○
    、甲○○、丁○○均係於95年11月30日，原告丙○○則於95
    年12月1 日終止其勞動契約，原告己○○亦於95年11月29日
    經原告合法終止勞動契約，則原告於95年12月31日顯均未任
    職於被告公司，依上開約定，原告自不得請求被告發給95年
    度之年終獎金。
六、綜上所述，原告戊○○、庚○○、甲○○、丁○○、丙○○
    所得請求被告給付者，僅為資遣費，依序各為237,232 元、
    83,894元、71,820元、113,621 元、348,452 元。又該資遣
    費依勞動基準法施行細則第8 條、勞工退休金條例第11條第
    2 項、第12條第2 項規定，應於終止勞動契約30日內發給；
    再給付有確定期限者，債務人自期限屆滿時起，負遲延責任
    ；遲延之債務，以支付金錢為標的者，債權人得請求依法定
    利率計算之遲延利息；應付利息之債務，其利率未經約定，
    亦無法律可據者，週年利率為百分之五，民法第229 條第1
    項、第23 3條第1 項前段、第203 條定有明文。被告經原告
    請求發給前述資遣費，迄未給付，原告自得依上開規定請求
    加付利息。從而，原告戊○○、庚○○、甲○○、丁○○、
    丙○○於本件訴訟請求被告給付資遣費各237,232 元、82,5
    68元（原告庚○○僅請求此部分金額）、68,628元（原告甲○○僅請求此部分金額）、113,621 元、348,452 元，及均
    自起訴狀繕本送達翌日即96年3 月9 日起至清償日止，按年
    息5%計算之利息部分，為有理由，應予准許；逾此範圍之請
    求，連同原告己○○之全部請求，均無理由，應予駁回。
七、兩造陳明願供擔保，聲請宣告假執行或免為假執行，經核原
    告勝訴部分，合於法律規定，爰分別酌定相當之擔保金額宣
    告之；原告其餘假執行之聲請，因訴之駁回而失所依據，不
    予准許。
八、依民事訴訟法第385 條第1 項前段、第79條、第85條第1項
    但書、第390 條第2 項、第392 條第2 項，判決如主文。
中    華    民    國    97    年    3     月    14    日
                        勞工法庭  法  官  黃明發
以上正本係照原本作成
如對本判決上訴，須於判決送達後20日內向本院提出上訴狀
中    華    民    國    97    年    3     月    14    日
                                  書記官  陳怡如


司法院資訊處製作；財團法人民間司法改革基金會備份。
